臺灣新竹地方法院行政訴訟判決　
110年度交字第235號
原      告  謝進雄
被      告  交通部公路總局新竹區監理所                                      設新竹縣○○鎮○○路○段00號
代  表  人  吳季娟
訴訟代理人  胡惠茹
上列當事人間交通裁決事件，原告不服被告於民國110年8月23日
竹監裁字第50-E00000000號裁決，提起行政訴訟，本院判決如下
：
    主  文
原告之訴駁回。
訴訟費用新臺幣參佰元由原告負擔。
    事實及理由
一、程序事項：
    本件因屬不服被告所為道路交通管理處罰條例(下稱道交條
    例)第8條之裁決而提起撤銷訴訟，依行政訴訟法第237條之7
    規定，不經言詞辯論，逕行裁判，合先敘明。
二、事實概要：
    原告於110年5月6日21時許，駕駛車號0000-00號自用小客貨
    車(下稱系爭車輛)，行經新竹市○○街00號前(下稱系爭路段)
    時，經新竹市警察局第二分局(下稱舉發機關)員警目擊有併
    排臨時停車之情形，當場盤查要求提供證號並告知違規事由
    ，然原告車輛不配合停車受檢而逕自將車輛駛離。經舉發機
    關員警認原告有不服取締拒絕停車接受稽查而逃逸之違規事
    實，而逕行舉發。原告不服提出陳述單後，經被告仍認原告
    有上開之違規事實，而依道路交通管理處罰條例(下稱道交
    條例)第60條第1項規定，於110年8月23日以竹監裁字第50-E
    00000000號裁決書，裁處原告罰鍰新臺幣(下同)2萬元、吊
    扣駕駛執照6個月(下稱原處分)，原告不服，提起本件行政
    訴訟。
三、本件原告主張略以：
    因本人於東門街接補習下課的兒子，才剛停車，車上有人未
    熄火也未滿3分鐘，期間也未見鳴笛驅趕，不知為何被開單
    ，且有一位先生從後方出現，當時此人衣著並不完整未著反
    光背心，沒有警察字樣，再加上當時此人未表明是警察，也
    未見警車，所以，本人不敢出示證件，過程中本人都是停車
    跟對方對話，沒有拒絕接受稽查逃逸，如此嚴重除了罰款2
    萬之外，還要吊扣駕照6個月，是否執法過當？請提供當時
    的錄音錄影證據，以釐清事實真相。註：本人告之沒有違規
    並要將車開離時，那位先生，也沒有阻止我駛離現場等語。
    並聲明：撤銷原處分；訴訟費用由被告負擔。
四、被告則答辯略以：
    本案經第二分局於110年11月10日以竹市警二分五字第11000
    30491號函覆略以，…三、經查旨揭車輛停車地點路側有標繪
    汽車格並停有汽車，該車輛於車道上與路側之車輛併排停放
    ，占據外側車道3分之2寬幅，已造成外側車道使用空間縮減
    ，增加其他車輛駕駛人或行人為閃避、繞越該違規車輛所衍
    生之危險性，依其停車位置及方式顯已違反上揭規定，案經
    執勤員警巡邏發現其違規事實，並站立於駕駛座旁已明確告
    知其違規事實(併排臨時停車)，並要求該駕駛人出示證件接
    受稽查取締，惟該駕駛人不聽員警口頭制止，不願配合稽查
    取締逕行駕車離去，執勤員警顧及用路人安全不宜強行冒險
    攔阻，遂採較安全方式，依現場所發現之違規事實，並以採
    證影片為佐證，爰依違反處罰條例第60條第1項「違反處罰
    條例之行為，拒絕停車接受稽查而逃逸」之規定予以逕行舉
    發無訛。並聲明：原告之訴駁回。訴訟費用由原告負擔。
五、本院之判斷：
（一）按「汽車駕駛人，駕駛汽車有違反本條例之行為，經交通
      勤務警察或依法令執行交通稽查任務人員制止時，不聽制
      止或拒絕停車接受稽查而逃逸者，除按各該條規定處罰外
      ，處1萬元以上3萬元以下罰鍰，並吊扣其駕駛執照六個月
      ；汽車駕駛人於五年內違反本項規定二次以上者，處3萬
      元罰鍰，並吊扣其駕駛執照一年。」，為道交條例第60條
      第1項所明定。
（二）查前揭事實概要欄所載之事實，為兩造所不爭執，並有舉
      發照片、舉發違反道路交通管理事件通知書、原處分裁決
      書、新竹市警察局第二分局110年11月10日竹市警二分五
      字第1100030491號函、車輛車籍資料查詢畫面及汽車駕駛
      人基本資料在卷可稽，堪信為真。原告以上揭情詞陳述如
      前，則本件之爭點應為：原告是否有原處分所指「違反處
      罰條例之行為，拒絕停車接受稽查而逃逸」之違規事實？
      茲論述如下:　　　
（三）經本院當庭勘驗調查舉發機關提供之採證光碟，勘驗結果
      為:「2021/05/06 21：00：08-21：00：13畫面可見原告
      車輛暫停於東門街統一超商前之車道上並見後車燈恆亮，
      又原告車輛右側劃有機車停車格並停有機車」、「21:00:
      14-21:01:11見員警輕敲原告車窗後，原告即開啟車窗並
      告知違規事實(臨時併排停車)，原告表示我沒有熄火，員
      警再次說明這是臨時併排停車，並請其提供身分證字號供
      查核(期間警方多次勸告提供證號及告知違規事項)，原告
      有表示是接送小朋友，員警有告知附近有停車場。21:01:
      12-21:01:24原告認其無違規並不需要提供，於21:01:28-
      21:01:30畫面見原告車輛開始移動，21:01:31-21:01:35
      員警口述：你不要走，我要跟你講權利哦，後於21:01:36
      -21:01:42時見警方對原告車輛大聲呼叫車牌號碼(車號:0
      000-00)及違規事實(臨時併排停車)，斯時原告駕車駛離
      現場至畫面結束。」（見本院卷附111年3月31日調查筆錄
      ）。綜上勘驗內容得見，除可認原告確有併排臨時停車之
      行為外，且其並於員警要求查驗身分時，拒絕配合出示駕
      照、行照並逕自駛離，應堪認原告亦有違反道交條例之併
      排臨時停車行為，拒絕停車接受稽查而逃逸之違規行為屬
      實。
（四）原告雖主張舉發員警衣著並不完整未著反光背心，沒有警
      察字樣，再加上當時此人未表明是警察，也未見警車云云
      。然查，依據上開舉發光碟內容，影像中盤查過程，原告
      車輛之車窗因玻璃反射，可見違規當時員警確實有穿著反
      光背心及制服，並表明其為警察身分，亦可見警方巡邏車
      停於原告車輛後方，故原告稱其「衣著不完整、未著反光
      背心、無警察字樣、未表明為警察、未見警車，不敢出示
      證件」等情，顯係事後卸責之詞，不足採信。況由上開勘
      驗過程可知員警先係將警用汽車停放於原告車輛後方，並
      立於駕駛座左側與原告對話，嗣因原告駕車往前移動，經
      員警阻止時，原告左前車窗並未關閉，顯見原告於斯時係
      可聽見員警之聲音。而員警行走至車輛左側時，曾大聲要
      求原告出示行照、駕照，係立於系爭車輛駕駛座車門位置
      、近距離面對原告提出要求，已清楚表明其欲稽查原告之
      意旨，且無使人產生誤會之可能。然而，原告非但未停車
      接受稽查外，反繼續移動車輛執意離去，足見原告拒絕接
      受稽查之意甚明，故原告上開主張，顯不足採。甚者，雖
      原告主張無法確認盤查之人是否為警員，然由上開勘驗筆
      錄內容得見，原告與員警對話過程未見原告提出質疑員警
      身份之內容，僅不斷陳稱「接送小朋友、並無違規」等內
      容，足見原告對於員警之身分具有認知，可見其主張因不
      知員警身份故無配合一事並不足採。
（五）另有關原告主張未見警方鳴笛驅趕一節，按警察人員駕車
      安全考核實施要點第2 點規定：「警察人員駕車應遵守道
      路交通法規及下列規定：⑴執行下列緊急任務時，得啟用
      警示燈及警鳴器，依法行使交通優先權，惟仍應顧及行人
      及其他車輛安全：1.搶救災難或重大事故，馳往現場。2.
      緝捕現行犯、逃犯。3.取締重大交通違規不服攔檢稽查，
      不立即制止，有危害交通安全之虞者。4.執行其他緊急任
      務。⑵執行下列非緊急任務時，得啟用警示燈，但不得任
      意啟用警鳴器：1.執行專案勤務、路檢及重點巡邏任務。
      2.維護交通秩序或本身安全。3.現場處理一般道路交通事
      故。4.行駛路肩或路肩停車。5.處理其他事件，必須啟用
      警示燈者」，其規範警察人員駕車執行勤務時除了遵守道
      路交通法規外，並「得」啟用警示燈，而對於警鳴器則規
      定非緊急任務時不得任意啟用。是以啟用警示燈及警鳴器
      並非執法過程中「應」為之任務行為，原告上開主張，亦
      不足採。
六、從而，原告確有在前開時、地因併排臨時停車，經警攔查，
    竟拒絕停車接受稽查而逃逸之違規行為。被告依處罰條例第
    60條第1項、第85條第1項及違反道路交通管理事件統一裁罰
    基準表之規定，以原處分處原告罰鍰20000元，吊扣駕駛執
    照6個月，尚無違誤。原告執前詞指摘原處分不當，訴請撤
    銷原處分，為無理由，應予駁回。
七、本件判決基礎已臻明確，兩造其餘攻擊防禦方法及訴訟資料
    ，經本院審核後，或與本件爭點無涉，或對於本件判決結果
    不生影響，爰無庸一一再加論述，爰併敘明。
八、本件第一審裁判費為300 元，應由原告負擔，爰確定第一審
    訴訟費用額如主文第2項所示。
九、據上論結，本件原告之訴為無理由，依行政訴訟法第237條
    之7、第237條之8第1項、第98條第1項前段，判決如主文。
中　　華　　民　　國　　111 　年　　4 　　月　　29　　日
                  行政訴訟庭　法　官　李毓華
以上正本係照原本作成。
如不服本判決，應於判決送達後20日內，向本院提出上訴狀並表
明上訴理由（原判決所違背之法令及其具體內容或依訴訟資料可
認為原判決有違背法令之具體事實），其未載明上訴理由者，應
於提出上訴後20日內向本院補提理由書（上訴狀及上訴理由書均
須按他造人數附繕本，如未按期補提上訴理由書，則逕予駁回上
訴），並應繳納上訴裁判費新臺幣750元。
中　　華　　民　　國　　111 　年　　5 　　月　　2 　　日
                              書記官  劉文倩